【裁判字號】    99,抗,1848
【裁判日期】    991222
【裁判案由】    假扣押
【裁判全文】
臺灣高等法院民事裁定                  99年度抗字第1848號
抗  告  人  賴文斌
上列抗告人因與相對人嘉祥財信管理股份有限公司間假扣押事件
，對於中華民國99年10月26日臺灣臺北地方法院99年度全字第59
1號裁定，提起抗告，本院裁定如下：
    主  文
抗告駁回。
抗告訴訟費用由抗告人負擔。
    理  由
一、按債權人就金錢請求或得易為金錢請求之請求，欲保全強制
    執行者，得聲請假扣押。假扣押非有日後不能強制執行或甚
    難執行之虞者，不得為之。請求及假扣押之原因應釋明之。
    前項釋明如有不足，而債權人陳明願供擔保或法院認為適當
    者，法院得定相當之擔保，命供擔保後為假扣押，民事訴訟
    法第522條第1項、第523條第1項及第526條第1項、第2項分
    別定有明文。又證明與釋明在構成法院之心證上程度未盡相
    同，所謂證明者，係指當事人提出之證據方法，足使法院產
    生堅強之心證，可以完全確信其主張為真實而言，與釋明云
    者，為當事人提出之證據未能使法院達於確信之程度，僅在
    使法院得薄弱之心證，信其事實上之主張大概為如此者有間
    ，二者非性質上之區別，乃分量上之不同（最高法院95年台
    抗字第386號裁判意旨參照）。另所謂不能強制執行，如債
    務人浪費財產，增加負擔，或就其財產為不利益之處分或隱
    匿財產，將成為無資力之情形等是；所謂恐難執行，如債務
    人將移住遠方或逃匿等均屬之。
二、經查抗告人主張相對人於民國（下同）96至97年間因營運狀
    況不佳、資金短缺，抗告人乃分別於96年11月5日、96年12
    月3日、97年1月29日借款新臺幣（下同）150萬元、200萬元
    、150萬元予相對人週轉使用，而相對人僅償還其中200萬元
    ，並約定自98年5月起於每月5日返還抗告人10萬元，另自99
    年1月起每月返還20萬元，詎相對人自99年1月起即未依約償
    還而餘欠210萬元等情，業據提出相對人97年4月、98年2月
    之資產負債表、98年4月28日股東協議書、償還明細為憑（
    見原審卷第5、7、8、9頁），足以釋明本件假扣押之請求。
三、次查，抗告人就本件假扣押之原因於原審及本院補稱略以，
    相對人滯欠上開款項迄不給付，經抗告人多次催促並寄發存
    證信函催告相對人償還，惟其均藉口拖延，顯見其無欲返還
    ，且相對人內部因增資爭議而使經營團隊意見不合，致相對
    人經營狀況每下愈況，其重要客戶中國信託銀行亦於日前暫
    停委託相對人，而使相對人營收銳減，至今財務狀況仍為虧
    損，為免抗告人之債權於日後有不能強制執行或甚難執行之
    虞，願於釋明不足時供擔保，聲請就相對人之財產於210萬
    元範圍內為假扣押云云，並據提出臺北松江路郵局99年8月6
    日第1091號存證信函、辦理債權催收作業委外業務通過評量
    而續予委託之催收機構名單（見原審卷第10頁、本院卷第13
    -15頁）及上開資產負債表為釋明。惟抗告人自陳相對人原
    為其於90年12月12日所設立，並因營運不佳、資金短缺而貸
    予前開借款予相對人，嗣抗告人復因相對人虧損亟需增資而
    出售其名下相對人40%股份以取得資金，迄98年4月28日抗告
    人再次出售相對人25%股份而退出相對人之經營等語（見原
    審卷第4頁、本院卷第2頁），則抗告人原本即知相對人財務
    狀況不佳、經營虧損，相對人自有未能依約清償對抗告人借
    款之虞；且抗告人復自陳相對人係因內部增資爭議、經營團
    隊意見不合，致相對人經營狀況每下愈況，使其重要客戶中
    國信託銀行日前暫停委託相對人等語（見本院卷第5頁），
    亦屬相對人因虧損致業務經營狀況不佳，實均不足使本院認
    相對人大概有浪費財產，增加負擔，或就其財產為不利益之
    處分或隱匿財產，將成為無資力，或相對人將移住遠方或逃
    匿等情之薄弱心證。
四、綜上，抗告人既未就本件假扣押之原因為釋明，縱其願供擔
    保亦不足補釋明之欠缺，所為聲請核與假扣押要件不符，應
    予駁回。原法院駁回抗告人之假扣押聲請，並無不合，抗告
    人仍執前詞提起抗告，為無理由，應予駁回。
五、據上論結，本件抗告為無理由，爰裁定如主文。
中    華    民    國    99    年    12    月    22    日
                    民事第十九庭
                        審判長法  官  魏麗娟
                              法  官  黃明發
                              法  官  李媛媛
正本係照原本作成。
本裁定除以適用法規顯有錯誤為理由外，不得再抗告。如提起再
抗告，應於收受後10日內委任律師為代理人向本院提出再抗告狀
。並繳納再抗告費新台幣１千元。
中    華    民    國    99    年    12    月    23    日
                              書記官  李華安

司法院資訊處製作；財團法人民間司法改革基金會備份。
